最高法院刑事判決　　　　　　　　　 111年度台上字第1946號
上　訴　人　徐文柏


選任辯護人　彭煥華律師
上列上訴人因加重詐欺案件，不服臺灣高等法院臺中分院中華民
國110 年12月23日第二審判決（110 年度上訴字第1877號，起訴
案號：臺灣臺中地方檢察署109年度偵字第30366、30523號），
提起上訴，本院判決如下：
    主  文
上訴駁回。
    理  由
一、按刑事訴訟法第377 條規定，上訴於第三審法院，非以判決
    違背法令為理由，不得為之。是提起第三審上訴，應以原判
    決違背法令為理由，係屬法定要件。如果上訴理由書狀並未
    依據卷內訴訟資料，具體指摘原判決不適用何種法則或如何
    適用不當，或所指摘原判決違法情事，顯與法律規定得為第
    三審上訴理由之違法情形，不相適合時，均應認其上訴為違
    背法律上之程式，予以駁回。
二、本件原審審理結果，認定上訴人甲○○有如原判決事實欄（
    下稱事實欄）一㈠、㈡所載之加重詐欺取財各犯行，因而撤
    銷第一審之科刑判決，改判仍論處上訴人犯以網際網路，對
    公眾散布而詐欺取財2 罪刑，已載敘認定各該犯罪事實所憑
    之證據及其認定之理由，對於上訴人否認犯罪之辯詞，如何
    不足採信，亦已依據卷內資料詳加指駁，有卷存資料可資覆
    按。
三、上訴意旨略以：
  ㈠上訴人與告訴人乙○○商談本件交易商品之LINE對話，已提
    出該商品之交易外觀照片。又上訴人於偵查中稱真的有模型
    槍及瞄具，2 位被害人不要了，就把它賣掉了等語，足證其
    並無事實欄所載「佯稱」有模型槍及瞄具等詐術，使告訴人
    乙○○、丙○○2 人陷於錯誤而為匯款等情。
  ㈡其在網路上販售商品，係為賺取未成年子女之教育費，已有
    多筆交易完成之紀錄，提供配偶及個人之帳戶資訊供買方匯
    款，應認其自始無詐欺故意，本件僅屬單純民事債務糾紛。
    原審未查明其自始故意有從事財產犯罪之積極證據，有應於
    審判期日調查之證據而未予調查之違法。
  ㈢其於原審已主張並沒有騙錢的意思，且於偵查、第一審及原
    審均未委任律師，自無從受訴訟防禦權之協助，原審有訴訟
    照料義務，不得以其未明確理解犯罪構成要件之陳述，作為
    不利之認定。原判決逕以上訴人於第一審及原審準備程序不
    利己之陳述，認定其自白，並未說明認定之證據及理由，率
    嫌速斷，有判決理由不備之違法。
四、證據之取捨與事實之認定，均屬事實審法院之職權，倘其採
    證認事並未違背證據法則，自不得任意指為違法而執為適法
    之第三審上訴理由。本件原判決係依憑上訴人所為不利於己
    之供述，證人即告訴人丙○○、乙○○及（上訴人配偶）劉
    尹瑄之證言、相關之交易明細（清單）、LINE對話擷圖等證
    據資料，綜合判斷，據以認定上訴人於事實欄一㈠、㈡所載
    時間，先後在「台中平日休閒散兵團」、「生存裝備新品二
    手物品買賣交易區」等超過100 人之多數人LINE群組內佯稱
    有商品欲販售，係對不特定多數之公眾以網路LINE發送訊息
    施以詐術，告訴人2 人因而陷於錯誤，各匯入所示之款項，
    所為已該當以網際網路對公眾散布而犯詐欺取財構成要件，
    及其對告訴人2 人所犯加重詐欺犯行，時間不同、施用詐術
    之內容亦屬有異，犯意各別、行為互殊，應予分論併罰之理
    由綦詳，並就上訴人於原審審理時否認有施用詐術之辯詞，
    如何不足採信，併於理由內論述指駁。凡此，概屬原審採證
    認事職權之合法行使，所為論斷說明，與經驗法則及論理法
    則俱屬無違，亦無所指理由欠備或調查未盡之違法情形。又
    上訴人被訴犯刑法第339條之4第1項第3款之罪，其法定本刑
    為1年以上7年以下有期徒刑，與刑事訴訟法第31條第1項第1
    款規定應指定辯護人之要件不合；卷內亦無證據證明上訴人
    有因精神障礙或其他心智缺陷致不能為完全陳述，或有刑事
    訴訟法第31條第1 項其餘各款所定應指定辯護人之情形，其
    未選任辯護人，要屬其選擇自我辯護權之行使，原審未為上
    訴人指定辯護人，於法無違。又上訴人於第一審準備程序與
    審理，及原審準備程序中，均表示可自由陳述，且對檢察官
    起訴事實或第一審判決所認定之犯罪事實表示：承認犯罪、
    所述以今日認罪為主、承認有這件事等語（見第一審卷第19
    4、195、200、203頁及原審卷第34頁），則原判決依其上揭
    清楚之陳述認為係認罪之自白，並以與事實相符，而採為有
    罪判決之證據，自無違法可指。
五、上訴意旨，經核係置原判決所為明白論斷於不顧，仍持已為
    原判決指駁之陳詞再事爭辯，及對於事實審法院取捨證據與
    判斷證明力之職權行使，徒以自己之說詞，任意指摘，難認
    已符合首揭法定之第三審上訴要件。其上訴違背法律上之程
    式，應予駁回。
據上論結，應依刑事訴訟法第395條前段，判決如主文。
中    華    民    國   111    年    5     月    25    日
                  刑事第七庭審判長法  官  段  景  榕  
                                  法  官  沈  揚  仁  
                                  法  官  汪  梅  芬  
                                  法  官  宋  松  璟  
                                  法  官  楊  力  進  
本件正本證明與原本無異
                                  書記官
中    華    民    國   111    年    5     月    26    日